【裁判字號】    98,交聲,4307
【裁判日期】    981221
【裁判案由】    聲明異議
【裁判全文】
臺灣臺中地方法院交通事件裁定        98年度交聲字第4307號
原處分機關  交通部公路總局臺中區監理所
異  議  人
即受處分人  甲○○
上列受處分人因違反道路交通管理處罰條例案件，對於交通部公
路總局臺中區監理所民國98年10月15日所為之裁決（中監違字第
裁60－BC0000000 號裁決書）所為之處分，聲明異議，本院裁定
如下：
    主  文
原處分撤銷，發回交通部公路總局臺中區監理所。
    理  由
一、原處分機關略以：異議人即受處分人甲○○（下稱受處分人
    ）所有車號ZY-8275 號自用小客車於民國97年9 月13日22時
    50 分 許，在高雄市○○路、新中路口，因有「闖紅燈」之
    違規行為，經高雄市政府警察局交通大隊依違反道路交通管
    理處罰條例第53條第1 項等逕行舉發。受處分人未於期限內
    到案，原處分機關遂於98年10月15日以中監違字第裁60－BC
    0000000 號裁決書裁處罰鍰新臺幣（下同）5,400 元，並依
    第63條記違規點數3 點等語。
二、受處分人聲明異議意旨略以：伊從未收受舉發通知單，且早
    於1 年即戶籍地所在之臺中郵局申請將寄送至臺中戶籍地址
    之掛號信均轉至「高雄市○○○路878 號」之現居地址，然
    郵局疏未轉寄本件舉發通知單，致伊受有逾越應到案期日而
    加重處罰之裁處，爰依法聲明異議等語。
三、按交通違規事件之舉發，分為當場舉發與逕行舉發，當場舉
    發者，應將該通知單填記後交付行為人簽名或蓋章收受之，
    拒絕簽章者，並記明其事由，視為已收受；逕行舉發者，應
    按已查明之資料填註車牌號碼、車輛種類、車主姓名或名稱
    及地址後，由舉發機關送達被通知人，此為違反道路交通管
    理事件統一裁罰標準及處理細則第11條第1 項所明定。次按
    處理違反道路交通管理事件，有關文書送達之程序，準用行
    政程序法送達之規定，違反道路交通管理事件統一裁罰標準
    及處理細則第5 條亦定有明文。再者，行政程序法中對於文
    書送達，由行政機關自行或交由郵政機關送達，且於應受送
    達人之住居所、事務所或營業所為之，行政程序法第68條第
    1 項、第72條第1 項亦有明文。又各類郵件除註明不得改投
    或改寄者外，如收件人或代收人地址變更，經當事人申請，
    均得改投或改寄新地址；各類掛號函件除註明不得改投或改
    寄者外，收件人地址未變更，得申請寄交其地址之各類掛號
    函件改投遞其服務處所或其他指定處所地址，郵務營業規章
    第16 8條及176 條第1 項定有明文。申言之，關於行政文書
    之送達，倘係交由郵政機關送達者，郵政機關自應就收件人
    所申請改寄之新地址為送達，其送達程序方屬合法。
四、經查：
  (一)受處分人所有之車牌號碼ZY-8275 號自用小客車，於97年9
    月13日22時50分許，行經高雄市○○路與新中路口，因有闖
    紅燈之違規行為，經員警依採證照片逕行舉發之事實，有高
    雄市政府警察局97年10月13日高市警交相字第BC0000 000號
    舉發違反道路交通管理事件通知單暨採證照片（下稱舉發通
    知單）附卷可稽（見本院卷第4 、7 頁），且為受處分人所
    不否認，是該違規事實洵堪認定。
  (二)又受處分人於83年9 月29日即將戶籍遷入「臺中市○區○○
    路153 號7 樓之2 」，迄今均未有戶籍之變動，而本件舉發
    通知單，係由舉發機關即高雄市政府警察局交由郵政機關送
    達，經中華郵政股份有限公司臺中郵局（下稱臺中郵局）於
    97 年10 月17日寄送於原舉發機關交寄之受處分人戶籍地址
    「臺中市○區○○路153 號7 樓之2 」，因不獲會晤應受送
    達人，亦無有辨別事理能力之同居人、受雇人或接受郵件人
    員得收受之，乃依行政程序法第74條規定規定，於97年10月
    18日寄存於該址所轄之臺中英才郵局，固有法務部戶役政連
    結作業系統個人基本資料查詢結果、高雄市政府警察局交通
    大隊98年11月10日高市警交三字第09800340 29 號函、送達
    證書及本件電話紀錄表在卷可憑（見本院卷第4 、6 、8 、
    15頁）。
  (三)然查，受處分人業於96年10月20日，以書面向臺中郵局申請
    將各類掛號函件改寄「高雄市三民區○○○路878 號8 樓之
    1 」之現居處所，且於96年10月26日生效。是本件舉發通知
    單因臺中郵局投遞人員97年10月16日疏未詳查，致未將該舉
    發通知單依受處分人之申請投遞至新址，有臺中郵局98年12
    月8 日中投字第0981200395號函暨受處分人掛號函件改投申
    請書附卷足憑，且依該掛號郵件改投申請書所載「經選定掛
    號函件改投地址後，如不繼續改投時，請以書面通知原申請
    之投遞郵局」等語，足見受處分人未以書面通知原申請投遞
    郵局停止改投前，投遞郵局均應依其申請改投地址，亦即自
    96年10月16日起，臺中郵局即應依申請將郵件改投至受處分
    人所指定之「高雄市三民區○○○路878 號8 樓之1 」，詎
    臺中郵局仍將本件舉發通知單向舊址「臺中市○區○○路15
    3 號7 樓之2 」送達，致受處分人未能收受上開舉發通知單
    ，自難逕認本件舉發通知單已為合法送達。
五、綜上，原處分機關未察上開送達程序之違失，逕認受處分人
    逾越應到案日期據以裁罰，尚有未洽，本件受處分人聲明異
    議，為有理由，應由本院應將原處分撤銷，發回原處分機關
    依相關程序處理，以資適法。
六、據上論斷，應依道路交通管理處罰條例第87條第2 項、道路
    交通案件處理辦法第20條，裁定如主文。
中    華    民    國    98    年    12    月    21    日
                  交通法庭    法  官  劉敏芳
以上正本證明與原本無異。
如不服本裁定應於送達後五日內向本院提出抗告狀 (應附繕本)
並敘述抗告之理由。
                                書記官  陳錫威
中    華    民    國    98    年    12    月    21    日


司法院資訊處製作；財團法人民間司法改革基金會備份。
